臺灣高雄地方法院刑事裁定　　　　　　 96年度交聲字第660號
原處分機關　交通部公路總局高雄區監理所
異　議　人　甲○○
即受處分人
　　　　　　　　　　　樓
上列受處分人因違反道路交通管理處罰條例案件，對於交通部公
路總局高雄區監理所96年7 月4 日所為之裁決處分（處分案號：
高監營裁字裁80-BQ00000000號）聲明異議，本院裁定如下：
    主  文
原處分關於記違規點數部分撤銷。
其餘異議駁回。
    理  由
一、聲明異議意旨略以：異議人即受處分人所有之車牌號碼H8E-
    573 號重型機車，於民國96年3 月18日上午2 時27分許，經
    人駕駛行經高雄市○○○路時，雖有2 輛以上汽車共同在道
    路上競駛之違規行為，然異議人並非實際駕駛人，異議人收
    受裁決書時距離本件違規時間已有3 個月，異議人已無印象
    該車係何人駕駛行經案載違規地點，又異議人是殘障人士、
    家境貧寒、沒有固定收入，負荷不起鉅額罰鍰，爰聲明異議
    等語。
二、按汽車駕駛人有二輛以上之汽車在道路上競駛、競技者，處
    汽車駕駛人新台幣3 萬元以上9 萬元以下罰鍰，並當場禁止
    其駕駛及吊銷其駕駛執照；次按汽車駕駛人有經以科學儀器
    取得證據資料證明其行為違規者，當場不能或不宜攔截製單
    舉發者，得逕行舉發；前項舉發，應記明車輛牌照號碼、車
    型等可資辨明之資料，以汽車所有人為被通知人製單舉發，
    道路交通管理處罰條例第7 條之2 、第43條第3 項分別定有
    明文。又按受違反道路交通管理事件之受處罰人，認為受舉
    發之違規行為，應可歸責於他人者，應於舉發違反道路交通
    管理事件通知單應到案日期前，檢附相關證據及應可歸責人
    相關證明文件，向處罰機關告知應歸責人，處罰機關應及另
    行通知應歸責人到案依法處理。逾期未依規定辦理者，仍依
    本條例各該違反條款規定處罰，道路交通管理處罰條例第85
    條第1 項亦定有明文。是以，如汽車所有人未於應到案日期
    前到案或雖於應到案日期前到案，而未告知處罰機關實際之
    違規駕駛人者，處罰機關仍應依道路交通管理處罰條例第7
    條之2 之規定，對車輛所有人加以處罰。
三、經查：
(一)、異議人所有之車牌號碼H8E-573 號重型機車，於96年3 月18
    日上午2 時27分許，經人駕駛行經高雄市○○○路時，有2
    輛以上汽車共同在道路上競駛之違規行為，有高雄市政府警
    察局高市警交相字第BQ-0000000、BQ-0000000號舉發違反道
    路交通管理事件通知單、高雄市政府警察局三民第二分局96
    年8 月6 日高市警三二分字第0960021134號函附照片2 紙在
    卷可憑，照片中懸掛車牌號碼H8E-573 號之車輛，經異議人
    當庭辨認，確係其所有無誤。
(二)、異議人雖辯稱：本件違規事實並非異議人所為等語。然逕行
    舉發違反道路交通管理事件，經汽車所有人依通知單之應到
    案日期前到案，並告知違規駕駛人姓名、身份證統一編號及
    住址者，處罰機關應即另行通知違規駕駛人到案依法處理；
    逾應到案日期，處罰機關應依道路交通管理處罰條例第85
    條3 項規定處罰該汽車所有人，違反道路交通管理事件統一
    裁罰基準及處理細則第24條定有明文，而本件異議人並未於
    舉發違反道路交通管理事件通知單上指定之應到案日期即96
    年6 月22日前向原處分機關告知本件實際違規駕駛人之姓名
    、身份證統一編號及住址等年籍資料一情，有交通部公路總
    局高雄區監理所96年7 月9 日高監營字第0960029242號函1
    紙存卷可佐，異議人並自承：該車並無遭竊等脫離其事實上
    管領範圍之情事。故原處分機關根據上開違反道路交通管理
    事件統一裁罰基準及處理細則第24條之規定，進而依照道路
    交通管理處罰條例第85條第3 項「關於車輛駕駛人之處罰，
    如應歸責於車輛所有人者，處罰車輛所有人」之意旨，而處
    罰該重型機車之所有人即異議人，經核亦應無違法不當之處
    。
四、綜上，原處分機關以異議人所有之上開車輛於前述時地有2
    輛以上汽車共同在道路上競駛之違規行為明確，依道路交通
    管理處罰條例第43條第3 項、第4 項，處異議人即汽車所有
    人罰鍰罰鍰3 萬元，吊銷駕駛執照，3 年內禁考、施以道安
    講習，於法即無不合，且不能因異議人是殘障人士、家境貧
    寒、沒有固定收入，負荷不起鉅額罰鍰而免責。此部份聲請
    應予駁回。至同條例第63條第1 項第3 款，雖就汽車駕駛人
    有違反同條例第43條情形者，除依原條款處罰鍰外，並予記
    違規點數3 點之規定，然依同條第2 項之規定：依前項各條
    款，已受吊扣或吊銷駕駛執照處分者，不予記點。是以，原
    處分機關仍依同條例第63條第1 項第3 款之規定，記異議人
    違規點數3 點，即與法有違，自應由本院將原處分關於記違
    規點數部分撤銷，以資適法。
五、據上論斷，應依道路交通案件處理辦法第20條前段，裁定如
    主文。
中　　華　　民　　國　　96　　年　　8 　　月　　28　　日
                    交通法庭    法　官  陳宛榆
以上正本證明與原本無異。
如不服本裁定應於送達後5日內向本院提出抗告狀。
中　　華　　民　　國　　96　　年　　8 　　月　　30　　日
                                書記官  劉甄庭
